【裁判字號】    89,交抗,107
【裁判日期】    890530
【裁判案由】    違反道路交通管理處罰條例
【裁判全文】
臺灣高等法院交通法庭裁定                        八十九年度交抗字第一０七號
    抗  告  人
    即受處分人  甲○○
右列抗告人因違反道路交通管理處罰條例案件，不服台灣士林地方法院中華民國八十
九年四月二十日裁定（八十九年度交聲字第九八號）提起抗告，本院裁定如左：
    主  文
抗告駁回。
    理  由
一、按：
  １、道路交通標誌標線號誌設置規則第一百四十九條第一項第一款第七目規定：「
      設於路段中之雙白實線，用以分隔同向車道，並禁止變換車道」。
  ２、道路交通管理處罰條例第六十條第二項第三款規定：「汽車駕駛人，駕駛汽車
      不遵守道路交通標線之指示者，處新台幣九百元以上一千八百元以下罰鍰」。
  ３、道路交通管理處罰條例第六十三條第一項第一款規定：「汽車駕駛人，違反同
      條例第六十條第二項第一款至第三款之規定者，各記違規點數一點」。
二、本件受處分人即抗告人於八十九年一月五日上午七時四十三分許，駕駛車牌號碼
    ＥＶ─三四二七號自用小客車，行經台北市○○○路劃有雙白實線之路段，違反
    禁止標線，任意變換車道，經警拍照舉發，而由台北市交通事件裁決所依前開規
    定，裁處其罰鍰新台幣九百元，並記違規點數一點。
三、原受處分人對此乃向原審聲明異議，其異議意旨略以：
  １、其於八十九年二月初至台北市政府警察局交通警察大隊申訴台北市○○○路、
      承德路口標線規劃不良，該單位答覆將採其建議辦理，但仍然將其移送裁決。
  ２、目前該處雙白線已取消，但答覆中卻未提及是否規劃不良。
  ３、由於遵照義警指揮行駛，造成左轉後車輛擁擠，大部分車會壓到雙白線。
  ４、舉發之員警明知該時段及地段特殊卻故意舉發，而不加改善，令人不服。
四、原審裁定則以：
  １、抗告人前開違規事實，有以下證據可資證明：
    (1)、抗告人所駕駛之上開自用小客車跨越雙白線行使之照片一幀。
    (2)、台北市政府大同分局八十九年四月十四日北市警同分交字第八九六一○一一
        二○○號函，函中明確指出：「承德路、民權西路交岔口東側禁止變換車道
        區（雙白線）總長為五十九點七公尺，現標線設施雖因交通量龐大而有剝落
        現象，惟仍未取消設置雙白線」等情，並提出受處分人違規路段之現場照片
    二張為憑。
    (3)、從以上之證據足以證明抗告人係於距路口十二點四公尺處違規行駛，遭警舉
        發。
  ２、抗告人以上之異議意旨並不可採，理由如下：
    (1)、交通流量龐大時，駕駛人非不可緩和車速以為閃避，殊無必與他車保持併行
        而違規跨越雙白實線之必要；且任意變換車道反易造成交通之混亂、壅塞，
        終將肇致交通事故。
    (2)、而抗告人亦陳明其目前即採取放慢速度以避免壓及雙白實線之行車方式，足
        見該違規情形並非無可避卻，更無從以大部分人均屬違規之詞，作為其違規
        行為正當化之理由。
    (3)、況抗告人違規地點距離路口已有十二點四公尺之相當距離，縱其於進入路口
        時無可避免將壓及雙白實線，亦應立即回復至正常車道，而非可沿該標線直
        往前行，致交通相關法規失其管制之據。
  ３、因此認為台北市交通事件裁決所前開處分並無不當，而將抗告人之異議駁回。
五、現受處分人對於原審之裁定提出抗告，其抗告意旨如後附之抗告狀所載，重點無
    非是：
  １、交通大隊已同意其建議（取消前揭路段之雙白實線），惟迄今仍未改善。若不
      得取消，其理由為何？又為何該處剝落之白線部分不補漆？
  ２、抗告人不服本件裁處之關鍵，乃在於：「其認為前揭路段標線規劃錯誤，致造
      成行經該路段之車輛必被迫壓到雙白線而違規，然其陳情卻得不到相關單位合
      理之答覆及解決」。
六、惟查：
  １、本件抗告人對於其車輛於該時地違規之事實並不否認，並有卷附之台北市交通
      事件裁決所違反道路交通管理事件裁決書、台北市交通事件裁決所裁決書送達
      證、警方拍攝違規之現場照片一幀、台北市政府警察局舉發違反道路交通管理
      事件通知單影本、台北市政府大同分局八十九年四月十四日北市警同分交字第
      八九六一○一一二○○號函（附照片二幀）等書面可資佐證，事證明確。
  ２、抗告人既已明知本件違規事實為具體，即應依相關規定繳納罰鍰，即使其認為
      該路段之規劃不合理，在未依應遵循之程序取消限制之前，仍須遵守，此乃每
      一國民應有之守法常識，否則，只要行為人主觀上認為某路段之交通規劃設計
      不合理，即可不遵循當局所設之限制，則交通之亂象實令人難以想像乎！何況
      本件該路段雙白實線之限制並未取消，業經原審函台北市政府警察局大同分局
      查詢，並經該分局函敘明確。
  ３、本院了解抗告人所爭執之重點，在於其認為該路段不合理之規劃方式應加改善
      ，但交通法庭並沒有足夠的專業知識去質疑或檢討路政機關之交通規劃方式，
      更不能隨意以路政機關之交通規則制定不當為由，撤銷原機關做成之處分（或
      許將來新設立之行政法院可能享有對抽象規則審查之職權）。是以抗告意旨所
      載各節，並無法推翻原審之裁定結論。
七、故原審法院依道路交通案件處理辦法第十九條規定，駁回抗告人之異議，尚無違
    誤。抗告人抗告意旨指摘原裁定不當，為無理由，應予駁回。
八、據上論結，應依道路交通案件處理辦法第二十六條、刑事訴訟法第四百十二條，
    裁定如主文。
中     華     民     國    八十九   年        五      月      三十      日
                             臺灣高等法院交通法庭
                                 審判長法  官  陳  貽  男
                                       法  官  聶  齊  桓
                                       法  官  帥  嘉  寶
右正本證明與原本無異。
不得抗告。
                                       書記官  劉  貞  達
中     華     民     國    八十九   年        六      月       二       日


司法院資訊處製作；財團法人民間司法改革基金會備份。
